【裁判字號】    95,易,201
【裁判日期】    950525
【裁判案由】    詐欺
【裁判全文】
臺灣高雄地方法院刑事判決               95年度易字第201號
公  訴  人  臺灣高雄地方法院檢察署檢察官
被      告  戊○○
上列被告因詐欺案件，經檢察官提起公訴（94年度調偵字第667
號、94年度偵字第24840 號、94年度偵字第25941 號），本院判
決如下：
    主  文
戊○○連續意圖為自己不法之所有，以詐術得財產上不法之利益
，處有期徒刑肆月，如易科罰金，以參佰元折算壹日。又意圖為
自己不法之所有，以詐術使人將本人之物交付，處有期徒刑參月
，如易科罰金，以參佰元折算壹日。應執行有期徒刑陸月，如易
科罰金，以參佰元折算壹日。
    事  實
一、戊○○意圖為自己不法之所有，基於概括之犯意，連續於：
  (一)民國93年11月21日14時許，在網路遊戲「天堂」上佯以陳先
    生之名義向乙○○表示願以新台幣（下同）22,000元購買其
    於「天堂」網路遊戲帳號內之寶物，並以人在他地，故委請
    友人戊○○代為拿取帳號及密碼，致乙○○不疑有他，遂陷
    於錯誤，而於同日17時許，在高雄市楠梓區「楠梓火車站」
    前之統一超商，將其「天堂」網路遊戲帳號（mrrightbest
    ）及密碼告知戊○○，戊○○取得乙○○上開網路遊戲帳號
    、密碼後，旋即進入「天堂」網路遊戲伺服主機，將乙○○
    帳號內之虛擬寶物黑暗頭飾、內衣、祝福抗魔斗篷、鋼鐵長
    靴、妖魔戰士護身符、古代皮甲、滅魔戒指、光明靈魂腰帶
    、幽暗雙刀等各一個轉入戊○○「天堂」網路遊戲之帳號中
    ，而取得前揭寶物之利益後，經乙○○屢次催討，戊○○僅
    交付3,000 元予乙○○後即避不見面，乙○○因而受有財產
    上利益之損害；
  (二)復於94年7 月間某日時許，在網路遊戲「天堂」上向甲○○
    佯稱願以21,000元購買其於「天堂」網路遊戲帳號內之寶物
    ，甲○○不疑有他，遂陷於錯誤，而於同年月11日19時30分
    許，在高雄市○○區○○路「藍宇網際網路店」內，將其「
    天堂」網路遊戲帳號（0000000000號）及密碼告知戊○○，
    戊○○取得甲○○網路遊戲帳號、密碼後，旋即進入「天堂
    」網路遊戲伺服主機，將甲○○帳號內之虛擬寶物古老的長
    袍、南瓜頭套、風之頭盔、保護者斗篷各一個撿拾或領出後
    恣意使用或將寶物出賣，而在「天堂」網路遊戲之帳號中而
    取得前揭寶物之利益後，即避不見面，甲○○因而受有財產
    上利益之損害。
二、另戊○○意圖為自己不法之所有，於94年8 月間某日時，在
    「天堂」網路遊戲中留言，向參與該遊戲之不特定玩家，以
    佯稱欲出售遊戲中「寶物」，需先匯款後再交付「寶物」之
    方式施用詐術，致同為該遊戲之玩家丙○○陷於錯誤，而以
    戊○○所留之行動電話門號0000000000號（起訴書誤載為00
    00000000號）與其聯絡後，依戊○○指示，先後於94年9 月
    10日20時39分許、同日22時許，在臺北市士林區○○○路○
    段163 巷35號前，利用自動提款機分別轉帳匯款6,000 元、
    3,000 元至戊○○所開設之郵局帳號00000000000000號帳戶
    中，戊○○於取得上揭款項後，並未依約將虛擬「寶物」交
    付予丙○○，經丙○○追討未果，始知受騙。
三、案經高雄市政府警察局楠梓分局、小港分局、鼓山分局報請
    臺灣高雄地方法院檢察署檢察官偵查起訴。
    理  由
壹、程序部分
    本案被告對於證人即告訴人乙○○、甲○○、丙○○於警詢
    之陳述，於言詞辯論終結前，均未聲明異議，依法自應視為
    被告同意上開證人於警詢中所為之陳述，得作為證據，本院
    審酌前開證人於警詢中所為陳述作成時之狀況，距離本案查
    獲時間甚近，記憶應最為清晰可靠，且在查獲本案被告犯行
    前，亦無證據顯示前開證人有恣意誣指被告之犯行，或可能
    受外力干擾、威嚇或利誘而故為被告不利之證述，是認渠等
    於警詢中所為之陳述為適當，依刑事訴訟法第159 條之5 第
    2 項之規定，為傳聞法則之例外，應有證據能力，合先敘明
    。
貳、實體部分
一、訊據被告戊○○固坦承於事實(一)、(二)所載之時，在「天堂」
    網路遊戲上分別向乙○○、甲○○表示願以22,000元、2100
    0 元購買渠等於「天堂」網路遊戲帳號內之寶物，並在渠等
    將帳號及密碼告知後，即進入天堂遊戲伺服主機將乙○○之
    帳號內的寶物轉入自己的帳號中，且僅交付3000元給乙○○
    ，並在甲○○的帳號下使用寶物；亦有於事實二所載之時在
    「天堂」網路遊戲中留言欲出售寶物，並已收受欲買寶物之
    遊戲玩家丙○○所匯入2 筆款項共計9,000 元等情不諱，惟
    矢口否認有何詐欺得利及詐欺取財犯行，辯稱：那是我網路
    上朋友要跟乙○○買的，我只是作保人，也沒有如乙○○所
    稱避不見面，我並未將甲○○帳號下的寶物轉入我的帳號中
    ，我最後有將帳號還給他，僅剩下兩樣裝備沒有給他。我係
    因女友之故而未將寶物給丙○○，但有跟丙○○表示會將錢
    匯還給他，本件是債務糾紛云云。
二、經查：
  (一)上揭事實，業據證人即告訴人乙○○、甲○○、丙○○於警
    詢證述綦詳，復有被告與乙○○簽立之立約書1 紙、遊戲橘
    子公司出具甲○○持有天堂網路遊戲帳號0000000000號之帳
    號證明書及該帳號之遊戲歷程1 紙，以及證人丙○○匯入9,
    000 元至被告前開郵局帳戶之郵局交易明細單1 紙、中國信
    託自動提款機交易明細單2 紙在卷可佐，被告亦供承確有取
    得證人乙○○之上揭寶物，未依約支付款項予乙○○及甲○○，及丙○○有將上開款項匯入其上開帳戶，被告並未將寶
    物交付之情無訛。
  (二)又依現今天堂寶物之交易方式，買賣雙方係可進入天堂網路
    遊戲後，逕行在線上約定交易方式並進行交易，付款方式亦
    可透過網路、自動櫃員機或臨櫃方式匯款，而無需透過面交
    始可完成交易，實無需因買賣雙方相隔兩地，即需委人代為
    取得天堂之帳號及密碼，以便進入帳號取得寶物之理，是被
    告辯稱其係代友人取得帳號及密碼，其僅係保人云云，已非
    無疑。又被告於審理中辯稱固可在線上直接看到寶物，惟其
    與乙○○見面重點是賣方要拿到錢云云（見本院卷第44頁）
    ，倘其所辯屬實，則被告理應在見面後逕將約定之價款交付
    ，之後再將乙○○之遊戲帳號、密碼交付予友人陳先生，始
    符被告所辯，惟被告並未於雙方會面時將相關款項交付，是
    其所辯顯難信採。況被告供稱其與陳先生係網上所識，但並
    未見過陳先生（見高雄市政府警察局楠梓分局刑案偵查卷宗
    〔下稱警(一)卷〕第3 頁），亦無證據顯示確有陳先生之人，
    則是否有陳先生乙人核非無疑；況被告供稱陳先生並非現實
    生活中熟識之友人，何以被告願擔任陳先生之保人，並擔保
    寶物交易履行事宜，顯屬有疑。再倘被告係受陳先生委託與
    乙○○立約，則被告理應要求陳先生先行交付價款，並與陳
    先生約定日後如何交付代為取得乙○○帳號、密碼，始符常
    情，然被告對此等受託交易履約事宜均無從詳為說明，反於
    93年12月5 日19時許主動約乙○○在楠梓火車站見面，並拿
    3 千元予乙○○，被告所為，顯與保人所應為之行為迥然不
    同，是其所辯僅係保人云云，自無足採。又據證人乙○○證
    稱：被告於12月5 日19時許約我在楠梓火車站說要拿錢給我
    ，才拿3 千元作押金，要我取回賣出去的帳號，等我打開帳
    號，這時才知角色裝備都被騙光等語（見警卷(一)第5 頁），
    基上足見乙○○將帳號、密碼交付被告後，被告竟於12月5
    日返還時，該帳號內之角色裝備均已不翼而飛，足見被告係
    以訛稱代友人購買寶物之由，而與乙○○立約，嗣取得證人
    乙○○之帳號及密碼後，即進入天堂遊戲將該帳號下之寶物
    移轉至自己實力支配之下而詐取上開寶物利益得手至明。被
    告辯稱是網路上朋友要跟乙○○買的，伊僅係保人云云，要
    無足採。
  (二)再證人甲○○證稱：我於網路上網時對方找我，並約我於94
    年7 月11日晚上19時30分在高雄市○○區○○路「藍宇網際
    網路」店內見面，雙方達成協議，寶物以21,000元成交，並
    約定於94年7 月15日交付價款，但至今被告均未將款項交付
    且避不見面等等語（見高雄市政府警察局小港分局刑案偵查
    卷宗〔下稱警(二)卷〕第7 頁）。是由證人甲○○證述，足知
    伊於94年7 月11日晚上19時30分許交付帳號、密碼予被告，
    雙方係約定於數日後交付款項。復依卷附甲○○持有之天堂
    網路遊戲帳號0000000000號之帳號遊戲歷程（見警(二)卷第29
    頁）觀之，被告應係在取得甲○○之帳號、密碼後，即在同
    日晚上19時39分進入遊戲，並從帳號內之個人倉庫領出寶物
    後登出，再於同日20時43分再進入遊戲，並撿拾或領出甲○○帳號下之古老的長袍、南瓜頭套、風之頭盔、保護者斗篷
    等寶物，並其在實力支配下恣意使用或賣出以換取天幣，此
    有卷附甲○○持有天堂網路遊戲帳號0000000000號之帳號之
    遊戲歷程1 紙足佐。又依被告於本院審理時供稱：我有在甲○○的帳號下使用寶物，後來爆掉了才將帳號還給他，在94
    年7 月跟甲○○約好要買他寶物後是約定在過1 、2 禮拜說
    將錢給他，但並未將錢給甲○○等語（見本院卷第46頁）。
    據此足見被告係以向甲○○訛稱購買寶物為由，約定由甲○○先行交付帳號及密碼後再行付款，嗣證人甲○○交付帳號
    密碼，被告即進入天堂遊戲將該帳號下之寶物移轉至自己實
    力支配之下而詐取上開寶物利益得手至明。被告於本院準備
    程序另辯稱：我最後有將帳號還給他，僅剩下兩樣裝備沒有
    給他云云，與上開遊戲歷程1 紙及審理時所供均不相符，應
    均係詐騙被害人後之臨訟狡卸之詞，無足採信。
  (三)末被告雖供承於天堂網路遊戲中留言欲出售遊戲中寶物，嗣
    與丙○○聯絡約定先行匯款後再將寶物賣給他，丙○○於94
    年9 月10日匯了2 筆款項予被告，但因為女友發現，故無法
    將寶物交付丙○○云云（見本院卷第46、47頁）。惟被告於
    審理時既供稱丙○○匯款時其係在網咖上網，縱其後女友發
    現其在上網而阻止，則在其女友到達網咖阻止前，其仍可將
    於線上完成寶物交易，或於次日交付寶物，縱使如其所辯其
    後女友將帳號、密碼修改而無法上網交易，被告仍可再向女
    友詢問或持有原帳號之帳號證明書向天堂遊戲帳號所屬之公
    司查詢更改後之帳號及密碼，並非因此即無從交付寶物，是
    被告辯稱係因其後女友之故而無從交付寶物云云，尚非可採
    。足見被告顯係以佯稱欲出售遊戲中「寶物」之方式施用詐
    術，致證丙○○陷於錯誤而匯款，嗣於丙○○匯款後即藉詞
    不履約，以詐得丙○○之財物至明。
二、按天堂遊戲中之天幣、寶物等虛擬物品，係以電磁紀錄之方
    式儲存於遊戲橘子公司之電腦設備中，藉由玩家向遊戲橘子
    公司申請帳號上網打玩，經電腦程式之判讀而得以支配該表
    彰虛擬物品之電磁紀錄，雖此等虛擬物品無法以人之知覺直
    接認識感觸而難認與刑法「物」之觀念相當，惟因在現實社
    會中得為交易客體而具有一定之財產價值，自應認屬財產上
    之利益。被告戊○○施用詐術取得告訴人乙○○、甲○○之
    遊戲帳號及密碼並登入「天堂」遊戲伺服主機，取得具一定
    財產價值之「天堂」虛擬寶物之行為，顯有為自己不法利益
    之意圖甚明，是核被告就犯罪事實一所為，係犯刑法第339
    條第2 項之詐欺得利罪；又其就犯罪事實二所為，係犯同法
    第339 條第1 項之詐欺取財罪。被告所為上開2 次詐欺得利
    行為，時間緊接，犯罪手法相同，顯係出於概括之犯意為之
    ，為連續犯，應依刑法第56條之規定以一罪論，並加重其刑
    。又其所犯詐欺得利及詐欺取財罪，行為互異，犯意個別，
    應予以分論併罰。爰審酌被告不思以正常買賣取得寶物或財
    物，竟貪圖小利，詐取告訴人乙○○、甲○○所有之帳號以
    取得虛擬寶物，並偽以出售寶物為由而詐取丙○○之財物，
    且迄未積極與各被害人尋求和解以賠償其等損失，核非可取
    ，犯後復飾詞否認犯行，誠屬不該，惟念及犯罪所得之財物
    及所造成之損害非鉅等一切情狀，分別量處如主文所示之刑
    ，並諭知易科罰金之折算標準，及定應執行之刑及諭知易科
    罰金之折算標準，以資懲儆。
據上論斷，應依刑事訴訟法第299 條第1 項前段，刑法第339 條
第1 項、第2 項、第56條、第41條第1 項前段、第51條第5 款、
罰金罰鍰提高標準條例第1 條前段、第2 條，判決如主文。
本案經檢察官丁○○到庭執行職務。
中    華    民    國    95    年    5     月    25    日
                  刑事第十庭  審判長  法  官  徐美麗
                                      法  官  高增泓
                                      法  官  楊淑珍
以上正本證明與原本無異。
如不服本判決，應於判決送達後10日內，向本院提出上訴狀。
中    華    民    國    95    年    5     月    25    日
                                      書記官  林秀敏
附錄本判決論罪科刑之法條：
中華民國刑法第339條
(普通詐欺罪)
意圖為自己或第三人不法之所有，以詐術使人將本人或第三人之
物交付者，處5年以下有期徒刑、拘役或科或併科1千元以下罰金
。
以前項方法得財產上不法之利益或使第三人得之者，亦同。
前二項之未遂犯罰之。


司法院資訊處製作；財團法人民間司法改革基金會備份。
